【裁判字號】    99,訴,1565
【裁判日期】    991130
【裁判案由】    損害賠償
【裁判全文】
臺灣高雄地方法院民事判決              99年度訴字第1565號
原      告  盧展群
            盧警輝
被      告  黃程煜
上列當事人間侵權行為損害賠償事件，原告於刑事訴訟程序（98
年度審簡字第782 號）提起附帶民事訴訟（98年度審簡附民字第
73號），經本院刑事法庭裁定移送，本院於民國99年11月17日言
詞辯論終結，判決如下：
    主      文
原告之訴駁回。
訴訟費用由原告負擔。
    事實及理由
一、原告盧警輝未於言詞辯論期日到場，查無民事訴訟法第386
    條各款所列情形，爰依到場被告之聲請由其一造辯論而為判
    決。
二、原告主張：被告係「旺雄實業有限公司」（下稱旺雄公司）
    、「其醇洋行有限公司」（下稱其醇洋行公司）、「冠吟洋
    行有限公司」（下稱冠吟洋行公司）之實際負責人，明知原
    告盧警輝即盧俊龍、原告盧展群即盧柏亨未於上開3 家公司
    工作及支領薪資，為逃漏稅捐，竟先後偽刻原告之印章，再
    偽造原告2 人於民國95年度在旺雄公司、原告盧警輝於94及
    95年度在其醇洋行公司、原告盧警輝於94年度在冠吟洋行公
    司之公司員工支領薪資領據，以此虛報原告之薪資所得各新
    臺幣（下同）192,000 元，再以上述薪資領據向財政部高雄
    市國稅局、財政部臺灣省南區國稅局為不實之申報，被告上
    開虛報薪資及逃漏稅捐行為，業經鈞院以98年度審簡字第78
    2 號刑事判決判處罪刑在案；而原告盧警輝因被告上開偽造
    、虛報薪資之行為，致任職之中鴻鋼鐵股份有限公司（下稱
    中鴻公司）誤以為原告盧警輝有二心及不專心上班為由，而
    自97年8 月起將每月薪水自4 萬元降為2 萬8 千元，復於97
    年發放年終獎金時由2 個月獎金降為1 個月，嗣被告所為上
    開犯行遭法院查明後，中鴻公司雖補足原告盧警輝之薪資，
    惟仍拒絕給付短發之1 個月年終獎金4 萬元，原告盧警輝因
    而受有此部分損失；另因被告之上開行為，致原告各遭任職
    公司懷疑在外兼職，受公司及其他同事異樣眼光，故名譽權
    遭受侵害，精神上受有極大痛苦，是原告各請求精神慰撫金
    30萬元；而原告前雖曾就被告上開行為與被告口頭達成和解
    ，惟因被告並未依兩造和解內容為原告繳付國稅局之所得稅
    欠稅及罰金，故除提起刑事告訴，復依侵權行為之法律關係
    提起本訴，請求被告賠償上開損害。並聲明：(一)被告應給付
    原告盧警輝34萬元，及自起訴狀繕本送達翌日起至清償日止
    按年利率5%計算之利息（原告盧展群雖於本院行言詞辯論時
    表示將上開金額減縮為30萬元，惟其並未提出已受原告盧警
    輝委任而為上開減縮，故本院仍以原起訴狀之聲明為準）。
    (二)被告應給付原告盧展群30萬元，及自起訴狀繕本送達翌日
    起至清償日止按年利率5%計算之利息。
二、被告則以：原告盧警輝雖主張有短發上開年終獎金，惟此與
    伊所為行為有無因果關係實屬不明，又伊否認有因申報原告
    薪資而使原告名譽遭受侵害，且原告主張之慰撫金亦屬過高
    ，而伊既因虛報原告薪資而前已與原告和解，並陸續賠償原
    告3 萬元、4 萬元、6 萬元及代繳約5 萬元稅金，不同意再
    與原告和解等語玆為抗辯，並聲明：駁回原告之訴。
三、原告盧展群與被告不爭執事項：
  (一)被告為上開3 家公司之實際負責人，其先後偽造原告之印章
    ，再偽造原告2 人於95年度在旺雄公司、原告盧警輝於94、
    95年在其醇洋行公司、原告盧警輝於94年度在冠吟洋行公司
    之公司員工支領薪資領據，以此虛報原告薪資所得各192,00
    0 元，再以上述薪資領據向財政部高雄市國稅局、財政部臺
    灣省南區國稅局為不實之申報。
  (二)被告上開犯罪業經本院以98年度審簡字第782 號刑事判決判
    處應執行有期徒刑5 月確定在案。
  (三)原告盧警輝曾委請原告盧展群與被告就二人遭其虛報薪資一
    事洽談和解，並口頭達成和解。
  (四)和解條件為被告應向國稅局申請更正申報薪資資料及繳納國
    稅局稅金罰鍰。
  (五)原告已收受被告給付之3 萬元。被告已向國稅局更正申報薪
    資資料。
四、本院就兩造爭點所為之判斷：
    原告主張被告為上開三家公司之實際負責人，前因偽造原告
    之印章，並向國稅局虛報原告有在三家公司支領薪資，因而
    犯逃漏稅捐及偽造文書等罪行，已為本院判處罪刑確定等情
    ，此為被告所不爭執，惟對原告主張得訴請被告賠償上開損
    害云云則予否認，並以前揭情詞置辯，是本件兩造爭點為：
    (一)被告是否已完成兩造約定之和解內容？(二)被告之上開行為
    是否有致原告之名譽權遭受侵害？(三)原告盧警輝是否因被告
    之行為而受有1 個月之年終獎金損失？(四)若原告之名譽權有
    受侵害，原告請求之精神慰撫金是否過高？茲分別論述如下
    ：
  (一)被告是否已完成兩造約定和解內容？
    按和解有使當事人所拋棄之權利消滅及使當事人取得和解契
    約所訂明權利之效力，民法第737 條定有明文。本件原告盧
    展群陳稱其於96年6 月發現被告有虛報薪資行為後，原告盧
    警輝即委由其與被告洽談和解，兩造並約定由被告向國稅局
    申請更正申報薪資資料及繳納國稅局稅金罰鍰，即不對被告
    提出告訴或請求損害賠償等語（見本院卷第62頁），被告對
    兩造前有達成上開內容之和解固不爭執，惟抗辯已依和解內
    容履行云云，然查，除被告已向國稅局更正申報原告薪資資
    料，有國稅局函檢附旺雄公司說明書、核准申請更正扣繳相
    關資料等件附卷可稽（見臺灣高雄地方法院檢察署97年度偵
    續字第285 號卷第31、32頁），且為原告盧展群所不爭執外
    ，被告迄至本件言詞辯論終結前均無法提出已依約繳納原告
    欠稅稅金及罰鍰之憑據，以及其另有賠償原告十餘萬元之事
    實為真，則原告主張被告未依和解契約履行，無使和解之債
    消滅，遂依侵權行為提起本訴，自非無據。
  (二)原告是否受有名譽權之侵害？原告盧警輝是否受有年終獎金
    之損失？
  1.按因故意或過失，不法侵害他人之權利者，負損害賠償責任
    。不法侵害他人之身體、健康、名譽或自由者，被害人雖非
    財產上之損害，亦得請求賠償相當之金額，民法第184 條第
    1 項、第195 條第1 項前段分別定有明文。是對於不法侵害
    名譽權者，被害人雖非財產上之損害，亦得請求賠償相當金
    額之慰撫金。再按當事人主張有利於己之事實者，就其事實
    有舉證之責任，民事訴訟法第277 條定有明文。
  2.本件原告固主張因被告虛報薪資之行為，致使原告遭公司疑
    其等在外兼職，受公司及其他同事異樣眼光，使名譽權遭受
    侵害云云，並提出95年度綜合所得稅各類所得資料清單、簡
    訊、綜合所得稅稅款及財務罰鍰繳款書、收據、法務部行政
    執行署高雄行政執行處通知、綜合所得稅欠稅查詢表等件為
    證，而查上開所得、稅捐資料與原告之名譽是否受損間應非
    有直接關連，尚無足依憑上開證據即得遂認原告受有名譽損
    失。又據原告盧展群自陳，其係於前往國稅局申請低收入戶
    及殘障補助時始得知遭被告列為三家公司員工及虛報薪資乙
    事（見本院卷第29頁），足見原告於申辦上開資料前並未得
    知被列為上開三家公司之員工，又在未有媒體大幅報導被告
    所為行為前，衡諸常情，原告之公司或同事亦無可能得悉原
    告曾被被告列為上開三家公司之員工及申報薪資一情，亦無
    可能懷疑原告有兼職之行為；另常人同時任職兩家公司之情
    形並非罕見，此未必即會遭人投以異樣眼光使其在社會上之
    評價遭到貶損，而原告除上開證據外，復始終無法提出公司
    及其他同事曾因此對之投以異樣眼光及如何使其等名譽權受
    有侵害之證據，又縱使原告曾因維護自身權益而提起本訴或
    刑事告訴致增加訴訟勞費，或因須繳納國稅局科處之所得稅
    金或滯納款，惟此均屬財產利益之損害，與人格權或人格法
    益受侵害亦屬無涉，則原告主張因被告之行為致使名譽受損
    云云，尚難遽信為真。從而，原告既未能證明確有名譽受損
    之事實，以及名譽受損與被告之虛報薪資之侵權行為間存有
    相當因果關係，則依舉證責任分配之法則，本院自無僅憑原
    告之前開主張即為其有利之認定。
  3.又原告盧警輝雖主張因被告之行為致其任職之中鴻公司短發
    1 個月之年終獎金云云。惟本院依職權函詢中鴻公司有關原
    告盧警輝於97年年終獎金少發1 個月原因，經該公司函覆：
    公司均依公司內部規定發給年終獎金，原告盧警輝於97年度
    年終獎金並無少發之情，並檢附原告盧警輝於95至98年度之
    年終獎金發放明細供參，此有中鴻公司函及檢附上開年終獎
    金發放明細可稽（本院卷第37頁），而由中鴻公司函覆足認
    原告盧警輝尚無受有年終獎金之損失，並由上開年終獎金明
    細審認原告盧警輝所領之年終獎金自95年起逐年提高，尚無
    短發之情，則原告上開主張顯與事實未符而無足採信，則原
    告請求此部分之損失亦屬無據。
  (三)基上所述，本件並無從認定原告之名譽權受有侵害，且亦查
    無原告盧警輝確受有年終獎金之損失，遑論原告亦未能證明
    所主張之名譽受損及財產上之損失與被告之行為具有因果關
    係，則原告依侵權行為之法律關係請求被告負損害賠償責任
    ，自屬無據，其餘爭點亦無庸再行審論。
五、綜上所述，原告基於侵權行為損害賠償法律關係，請求被告
    給付如訴之聲明所載之金額及及自起訴狀繕本送達翌日起至
    清償日止，按週年利率5 % 計算之利息，為無理由，應予駁
    回。
六、本件事證已臻明確，兩造其餘攻擊防禦方法或舉證，經審酌
    後，認與判決結果不生影響，爰不逐一論列，併此敘明。
七、據上論結，原告之訴為無理由，依民事訴訟法第385 條第1
    項前段、第78條，判決如主文。
中    華    民    國    99    年    11    月    30    日
                  民事第四庭  法  官  楊淑珍
正本係照原本作成。
如不服本判決，應於送達後20日內，向本院提出上訴狀並表明上
訴理由，如於本判決宣示後送達前提起上訴者，應於判決送達後
10日內補提上訴理由書（須附繕本）。如委任律師提起上訴者，
應一併繳納上訴審裁判費。
中    華    民    國    99    年    11    月    30    日
                              書記官  吳良美

司法院資訊處製作；財團法人民間司法改革基金會備份。
